【裁判字號】    98,交抗,1207
【裁判日期】    980601
【裁判案由】    違反道路交通管理處罰條例
【裁判全文】
臺灣高等法院交通事件裁定            98年度交抗字第1207號
抗告人  即
原處分機關  交通部公路總局臺北區監理所宜蘭監理站
受  處分人  甲○○
上列抗告人因受處分人違反道路交通管理處罰條例案件，不服臺
灣宜蘭地方法院中華民國98年4月7日裁定（98年度交聲字第104
號），提起抗告，本院裁定如下：
    主  文
抗告駁回。
    理  由
一、抗告意旨略以：當行為人有酒後駕車之違規行為而須吊扣駕
    駛執照時，係吊扣行為人當時駕駛該違規車輛所憑之駕駛執
    照，而不再將其已領有之其他駕駛執照一併收繳。但因取得
    高一級車類之駕駛資格者，得駕駛較低級車類之車輛，因此
    當行為人依憑其所領有之較高級車類駕駛執照酒後駕駛較低
    級車輛時，自仍應吊扣其駕駛該違規車輛所憑之較高級之機
    車或汽車駕駛執照，如此始符合道路交通安全規則第114條
    第2款、第53條、第61條第1項及道路交通管理處罰條例第35
    條第1項第1款、第24條第1項第2款、第68條規定之意旨。
    蓋若領有較高級駕駛執照（如職業聯結車駕照）之人酒後駕
    駛較低級車類之車輛（如自小客車）時，可以不用吊扣其駕
    駛該違規車輛所憑之較高級駕照，此舉無異鼓勵領有較高級
    車類駕駛執照之人酒後可以肆無忌憚的駕駛較低級車類之車
    輛，如此將使處罰酒後駕車之駕駛人吊扣駕照一年之規定形
    同具文，實非條例立法之本旨等情。
二、查道路交通管理處罰條例第68條於94年12月14日修正，自95
    年3月1日施行，依修正前第68條規定：「汽車駕駛人，因違
    反本條例及道路交通安全規則之規定受吊扣或吊銷駕駛執照
    處分時，吊扣或吊銷其持有各級車類之駕駛執照」；修正後
    道路交通管理處罰條例第68條規定：「汽車駕駛人，因違反
    本條例及道路交通安全規則之規定受吊銷駕駛執照處分時，
    吊銷其持有各級車類之駕駛執照」。其原提案修正條文為「
    汽機車駕駛人，因違反本條例及交通安全規則之規定，受吊
    扣或吊銷駕駛執照處分時，吊扣或吊銷其違法或違規當時所
    駕駛車輛之駕駛執照」；其立法理由「原條文將違法或違規
    駕駛人所持有各級車類之駕駛執照一併吊扣或吊銷，失之過
    酷，影響人民工作及生活甚鉅，爰修正之」等語。其立法意
    旨在於違規行為對道路交通秩序之維持及道路交通安全已生
    較大之影響，故規定吊扣或吊銷其持有各級車類之駕駛執照
    ，以限制其繼續駕車行駛道路之權利，此屬駕駛行為之限制
    ，並不因所持駕駛執照種類不同而有所差異。則駕駛人有違
    反道路交通管理處罰條例第35條第1項第1款規定，致受吊扣
    駕駛執照處分時，依修正後同條例第68條規定暨其修法意旨
    僅能吊扣行為人違法或違規所駕駛車輛所憑之駕駛執照，不
    得再吊扣行為人所持有與駕駛違規車輛無關之其他各級車類
    駕駛執照。又酒醉駕車行為係製造法所不容許之風險，以風
    險製造之立場觀察，雖不因車輛種類不同致有所差別，但從
    風險實現觀點而言，酒醉駕駛車類之不同，其對於交通安全
    衍生之實害結果亦有差異，如駕駛人駕駛某一級之車類違反
    道路交通管理處罰條例規定時，不論其所造成之實害結果一
    律吊扣駕駛人所持有之各類駕駛執照，亦有違相同事件相同
    處理；不同事件不同處理之平等原則（參照本院暨所屬法院
    97年度法律座談會刑事類提案第40號討論暨審查意見）。揆
    諸上開說明，原處分機關裁罰吊扣受處分人其所持有之職業
    聯結車駕駛執照12個月，核與修正後即現行道路交通管理處
    罰條例第68條規定不符，且同時限制受處分人駕駛職業聯結
    車工作權，是原處分機關所採取之行政行為之辦法所造成之
    損害與目的利益亦顯失均衡，原審因而撤銷原處分關於吊扣
    受處分人持有之汽車駕駛執照12個月之處分，改諭知此部分
    不罰，經核並無違誤。抗告人執上開抗告理由，認原審裁定
    不當，顯不足採。本件抗告為無理由，應予駁回。
據上論斷，應依道路交通案件處理辦法第26條，刑事訴訟法第41
2條，裁定如主文。
中    華    民    國    98    年    6     月    1     日
                  刑事第八庭審判長法  官  鄭文肅
                                  法  官  劉嶽承
                                  法  官  蔡光治
以上正本證明與原本無異。
不得再抗告。
                                  書記官  蔡宜蓁
中    華    民    國    98    年    6     月    1     日


司法院資訊處製作；財團法人民間司法改革基金會備份。
